【裁判字號】    92,訴,115
【裁判日期】    920806
【裁判案由】    給付工程款
【裁判全文】
臺灣基隆地方法院民事判決                          九十二年度訴字第一一五號
    原      告  乙○○
    被      告  甲○○
右當事人間請求給付工程款事件，本院判決如左：
    主    文
被告應給付原告新臺幣壹佰伍拾萬柒仟玖佰壹拾元，及自民國八十八年二月十六日起
至清償日止，按週年利率百分之五計算之利息。
訴訟費用由被告負擔。
    事    實
甲、原告方面：
一、聲明：求為判決如主文第一項所示。
二、陳述：
  (一)被告於民國八十六年初委託原告施作臺灣省漁會三重示範魚市場之魚貨拍賣場及
    辦公室等水電工程（以下簡稱系爭工程），於工程全部完工後，被告指示原告開
    立以臺灣省漁會三重示範魚市場為買受人之統一發票，原告遂於八十六年四月八
    日以所經營之翔峰水電工程有限公司名義開立含營業稅金額合計新臺幣（下同）
    一百九十萬七千九百十元之統一發票六張供被告向漁會單位核銷暨領取工程款使
    用。惟被告就上開工程僅分別於八十六年初支付三十萬元，及於八十八年二月十
    五日支付十萬元，尚積欠一百五十萬元七千九百十元之工程款，屢經催討，均置
    之不理，為此提起本件訴訟。
  (二)原告透過楊榮琳之介紹向被告承攬系爭工程，所有內容均與被告接洽聯繫，並依
    被告之指示施工，開立以臺灣省漁會三重示範魚市場為買受人之統一發票亦係被
    告之要求，已支付之工程款復由被告以現金給付原告，被告並未表明係代表魚市
    場，系爭工程與魚市場無關。
三、證據：提出統一發票六張、聲請調解書三件、調解不成立證明書、存證信函及掛
    號郵件收件回執各一件（以上均為影本），並聲請訊問證人楊榮琳。
乙、被告方面：
一、聲明：求為判決駁回原告之訴。
二、陳述：被告係臺灣省漁會三重示範魚市場之顧問，於八十六年間代表魚市場與原
    告訂立系爭工程承攬契約，系爭工程之統一發票記載買受人為臺灣省漁會三重示
    範魚市場，原告未事先報價，嗣後全部工程金額超過預算且未通過驗收，向魚市
    場請款後並未核發，被告始先後二次代墊共四十萬元工程款予原告，系爭工程既
    非被告個人委託原告施作，被告自不負給付工程款責任。
三、證據：提出臺灣省漁會魚市○○○○段營運金榮魚行配合各項設施費用明細及各
    項費用明細影本各一件。
丙、本院依職權向臺灣省漁會函詢三重示範魚市場有無於八十六年間施作漁貨拍賣場
    及辦公室水電工程，並於工程完工後收受翔峰水電工程有限公司開立之發票六張
    ，系爭工程款項如何給付，被告甲○○有無在臺灣省漁會任職，與系爭工程有何
    關係等事項。
    理    由
一、本件被告未於最後言詞辯論期日到場，核無民事訴訟法第三百八十六條所列各款
    情形，依原告之聲請，由其一造辯論而為判決。
二、原告主張：兩造於八十六年初訂立承攬合約，由原告承作臺灣省漁會三重示範魚
    市場之漁貨拍賣場及辦公室等水電工程，工程總價款為一百九十萬七千九百十元
    ，該工程於八十六年農曆春節前完工，被告先後給付四十萬元，仍有一百五十萬
    七千九百十元之工程款未清償，迭經催討，置之不理，為此訴請被告給付上開工
    程款及自八十八年二月十六日起至清償日止之法定遲延利息。
三、被告則以：被告係臺灣省漁會三重示範魚市場之顧問，代表魚市場與原告訂立系
    爭工程承攬合約，原告開立之統一發票亦以臺灣省漁會三重示範魚市場為買受人
    ，兩造間就系爭工程並無任何契約關係存在，原告向被告請求工程款，實無理由
    等語，作為抗辯。
四、兩造不爭執之事實：
    原告主張其於八十六年初與被告接洽並依被告之指示承作臺灣省漁會三重示範魚
    市場之漁貨拍賣場及辦公室等水電工程，該工程於八十六年農曆春節前完工，工
    程款共為一百九十萬七千九百十元，曾開立六張統一發票予被告，被告分別於八
    十六年春節、八十八年二月十五日各給付三十萬元、十萬元，尚有一百五十萬七
    千九百十元工程款未獲給付之事實，為被告所不爭執，且有原告提出之統一發票
    影本六紙附卷可稽，自堪信為真實。
五、兩造之爭點及論斷：
    原告另主張系爭工程承攬契約係被告與其訂立，被告自應依約給付工程款等語，
    則為被告所否認，並以前揭情詞置辯。是本件之爭點即為：兩造就系爭工程是否
    有承攬契約存在？經查：
  (一)按「稱承攬者，謂當事人約定，一方為他方完成一定之工作，他方俟工作完成，
    給付報酬之契約」，民法第四百九十條第一項定有明文。上開民法規定並未規定
    承攬應以要式行為為之，從而，承攬契約僅以「諾成方式」即可成立。系爭工程
    係由被告出面與原告洽談訂立，並因此指示原告進行系爭工程，證人即介紹原告
    承攬系爭工程之楊榮琳證稱：「被告問我說有沒有認識作水電的朋友，後來我就
    介紹原告去施工」等語在卷（見本院九十二年六月九日言詞辯論筆錄），且被告
    曾經給付原告工程款四十萬元，足證被告確實參與系爭工程，被告如與系爭承攬
    工程無關，何須請人施工，並支付原告四十萬元。
  (二)又證人楊榮琳證稱：「被告有說要算便宜一點，但是並沒有告訴我工程是魚市場
    要做的」等語（見同上言詞辯論筆錄），且被告自承其於系爭工程完工始告知原
    告開立以臺灣省漁會三重示範魚市場為買受人之統一發票，足見被告在與原告簽
    訂系爭承攬工程契約時，並未表明係代表臺灣省漁會三重示範魚市場，即難認原
    告自始有與臺灣省漁會三重示範魚市場訂約之認識及合意，況被告未在臺灣省漁
    會任職，此有臺灣省漁會九十二年六月二十日省漁魚字第九二○二一六七號函在
    卷足憑，難認對外有代表臺灣省漁會之權限，復無證據證明臺灣省漁會授權其與
    原告簽訂系爭工程承攬契約，被告辯稱其代表臺灣省漁會三重示範魚市場與原告
    訂約，不足採信。
  (三)另統一發票之目的係稅捐稽徵機關為對營業人課徵營業稅及營利事業所得稅之憑
    證，且未辦理稅籍登記、請領統一發票或有其他考量者，在為交易時，亦有跳開
    發票之情形，其間之交易法律關係，自仍應以實際所發生者為準，尚不得以統一
    發票為據。被告雖辯稱原告所開立之統一發票均以臺灣省漁會三重示範魚市場為
    買受人，足以證明系爭工程款應由臺灣省漁會三重示範魚市場支付云云，然被告
    於系爭工程完工後始告知原告開立以臺灣省漁會三重示範魚市場為買受人之統一
    發票，其為向臺灣省漁會三重示範魚市場請款，要求原告開立以臺灣省漁會三重
    示範漁市場為買受人之統一發票，自屬可能之事，尚難僅憑統一發票買受人之記
    載即認系爭工程之承攬關係存在於原告與臺灣省漁會三重示範魚市場。至於被告
    所提臺灣省漁會魚市○○○○段營運金榮魚行配合各項設施費用明細及各項費用
    明細影本各一件，並未記載何人所製作，其真實性顯有疑問，且上開文書載明係
    臺灣省漁會魚市場與被告經營之金榮魚行配合之設施費用，與原告無關，實無從
    證明臺灣省漁會為系爭工程之定作人。從而，原告主張系爭工程承攬契約關係存
    在於兩造之間之事實，堪認屬實。
七、末按遲延之債務，以支付金錢為標的者，債權人得請求依法定利率計算之遲延利
    息；對於利息，無須支付遲延利息；應付利息之債務，其利率未經約定，亦無法
    律可據者，週年利率為百分之五；給付無確定期限者，債務人於債權人得請求給
    付時，經其催告而未為給付，自受催告時起，負遲延責任，民法第二百三十三條
    第一項前段、第二項、第二百零三條、第二百二十九條第二項分別定有明文。查
    原告請求被告給付工程款，並無確定期限、以支付金錢為標的，又未約定利率，
    而原告於系爭工程完工後即向被告請求給付工程款，並曾聲請鄉鎮市公所調解委
    員會調解，及以郵局存證信函催告被告，被告最後於八十八年二月十五日給付部
    分工程款等情，有原告所提聲請調解書、調解不成立證明書、存證信函及掛號郵
    件收件回執為證，且為被告所不爭執，被告應自受催告時起，負遲延責任，則原
    告請求被告給付自八十八年二月十六日起至清償日止，按週年利率百分之五計算
    之法定遲延利息，洵屬有據。
八、綜上所述，原告依據其與被告間之承攬契約關係，請求被告給付一百五十萬七千
    九百十元，及自八十八年二月十六日起至清償日止，按週年利率百分之五計算之
    法定遲延利息，為有理由，應予准許。
據上論結，本件原告之訴為有理由，依民事訴訟法第三百八十五條第一項前段、第七
十八條，判決如主文。
中      華      民      國    九十二    年      八      月      六      日
~B臺灣基隆地方法院民事庭
~B    法      官  陳湘琳
右為正本係照原本作成。
對於本判決如有不服，須於判決送達後二十日內，向本院提出上訴書狀，上訴於臺灣
高等法院，並按他造當事人之人數附具繕本。
中      華      民      國    九十二    年      八      月      六      日
~B    法院書記官  許世賢


司法院資訊處製作；財團法人民間司法改革基金會備份。
